【裁判字號】    98,交上易,342
【裁判日期】    980513
【裁判案由】    過失致死
【裁判全文】
臺灣高等法院臺中分院刑事判決       98年度交上易字第342號
上  訴  人  臺灣彰化地方法院檢察署檢察官
被      告  丙○○
上列上訴人因被告過失致死案件，不服臺灣彰化地方法院97年度
交易字第 225號中華民國98年1月8日第一審判決（起訴案號：臺
灣彰化地方法院檢察署96年度偵字第3262號，併辦案號：臺灣彰
化地方法院檢察署97年度偵字第9410號），提起上訴，本院判決
如下：
    主  文
上訴駁回。
    事  實
一、丙○○於民國97年 4月16日晚間，在其當時位於彰化縣大村
    鄉○○村○○○路 160號住處飲用啤酒後（就其酒後駕車公
    共危險部分，另經原審法院員林簡易庭以97年度員交簡字第
    180號判決判處有期徒刑5月確定），竟仍於同日晚間10時許
    騎乘車號385—BVD號機車上路行駛，嗣於同日晚間10時35分
    許，沿彰化縣員林鎮○○路由北往南方向行駛至彰化縣員林
    鎮○○路○段與中正路閃光號誌交岔路口時，本應注意車輛
    行駛時之車前狀況，並隨時採取必要之安全措施，且汽車駕
    駛人有飲用酒類後吐氣所含酒精濃度超過每公升0.25毫克以
    上者，不得駕車，而依當時天候晴、夜間有照明、路面乾燥
    、無缺陷、無障礙物且視距良好之情形，並無不能注意之情
    事，竟疏未注意及此，即貿然於酒後精神狀況不佳之情況下
    ，駕車欲經過該路口，適有無駕駛執照且亦疏未注意車前狀
    況之黃煒婷騎乘車號F8K—776號機車沿彰化縣員林鎮○○路
    由南往北方向行駛至前開交岔路口欲右轉，兩車即均因閃避
    、煞車不及相撞倒地，黃煒婷因而受有頭部外傷及顱腦損傷
    ，送醫救治後，仍於97年 4月27日因傷重不治死亡。丙○○
    於肇事後，在有偵查犯罪職權之機關尚不知何人為肇事者前
    ，即主動向到場處理之司法警察坦承其為肇事者，並接受裁
    判，且丙○○於送醫救治後，經醫院抽血檢驗發現丙○○血
    液中酒精濃度為256MG/DL，換算呼氣酒精濃度為1.28 MG／L
    。
二、案經臺灣彰化地方法院檢察署檢察官自動檢舉偵查起訴，及
    黃煒婷之母甲○○訴由臺灣彰化地方法院檢察署檢察官移送
    併案審理。
    理  由
壹、程序部分：
    按被告以外之人於審判外之陳述，雖不符刑事訴訟法第一百
    五十九條之一至第一百五十九條之四之規定，而經當事人於
    審判程序同意作為證據，法院審酌該言詞陳述或書面陳述作
    成時之情況，認為適當者，亦得為證據。當事人、代理人或
    辯護人於法院調查證據時，知有第一百五十九條第一項不得
    為證據之情形，而未於言詞辯論終結前聲明異議者，視為有
    前項之同意，刑事訴訟法第一百五十九條之五第一項、第二
    項分別定有明文。本件有關以下所引用被告以外之人於審判
    外之言詞或書面陳述，均為被告以外之人於審判外之陳述，
    且不符刑事訴訟法第一百五十九條之一至第一百五十九條之
    四之規定，原均無證據能力。但檢察官及被告丙○○，於本
    件本院言詞辯論終結前，均未對各該言詞或書面陳述之證據
    能力表示異議。而本院依據該等言詞陳述或書面作成時之情
    況觀察，認均無非法或不當取證之情事，且亦無顯不可信之
    情況，故認為適當而均得以作為證據，是各該證據依刑事訴
    訟法第一百五十九條之五之規定，均具有證據能力，本院自
    得將之採為認定犯罪事實之證據，附此敘明。
貳、實體部分：
一、前揭犯罪事實，業據被告丙○○迭於原審及本院審理時坦承
    不諱，且有現場照片及機車車損照片共16紙、道路交通事故
    現場圖、道路交通事故調查報告表(一)、(二)、員生醫院檢驗醫
    學科檢驗報告單、刑法第185條之3案件測試觀察紀錄表、童
    綜合醫療社團法人童綜合醫院病例摘要各1紙、勘驗筆錄1份
    、臺灣彰化地方法院檢察署相驗屍體證明書 1紙、臺灣彰化
    地方法院檢察署檢驗報告書 1份在卷可稽（見相字卷第16頁
    至第23頁、第24頁、第25頁、第26頁、第27頁、第31頁、第
    33頁、第38頁至第40頁、第41頁、第42頁至第48頁），被告
    前揭不利於己之自白，應認與事實相符。按駕駛人應注意車
    前狀況，並隨時採取必要之安全措施；且汽車駕駛人有飲用
    酒類或其他類似物後其吐氣所含酒精濃度超過每公升0.25毫
    克或血液中酒精濃度超過百分之0.05以上者，不得駕車，道
    路交通安全規則第94條第3項、第114條第 2款均定有明文。
    被告騎乘機車，自應注意上述道路交通安全規則之規定，又
    依前揭附卷之交通事故調查報告表所載，本件肇事時天候晴
    、夜間有照明、路面乾燥、無缺陷、無障礙物且視距良好之
    情形，並無不能注意之情事，其竟疏未注意及此，而貿然於
    酒後精神狀況不佳情況下，駛入該路口，致與被害人黃煒婷
    所騎乘機車相撞，被告顯有過失已堪認定。雖被害人黃煒婷
    無照騎駛機車且未注意車前狀況，亦同有過失，然並無礙於
    被告本案之前揭過失責任。此外，被告過失駕車肇事行為，
    與被害人黃煒婷之死亡結果間，具有相當因果關係。綜上所
    述，本件被告過失致死犯行，事證已臻明確，應予依法論科
    。
二、查被告因過失駕車行為，致被害人黃煒婷死亡，核其所為，
    係犯刑法第276 條第1 項之過失致死罪。被告係於飲酒後酒
    醉駕車，因而致被害人黃煒婷死亡，業如前述，依道路交通
    管理處罰條例第86條第1 項規定，應加重其刑。又按刑法第
    62條所謂自首，祇以犯人在犯罪未發覺之前，向該管公務員
    申告犯罪事實，而受裁判為已足，並不以使用「自首」字樣
    或言明「自首」並「願受裁判」為必要（最高法院63年臺上
    字第1101號判例意旨參照）。經查，本案被告於肇事後，在
    偵查犯罪之員警未發覺伊為犯罪行為人前，即於證人即員警
    許訓誌詢問伊是否為肇事者時，向證人許訓誌點頭坦承伊為
    肇事者等情，業據證人許訓誌於原審97年12月22日審理時證
    述明確（詳見原審當日審判筆錄），而被告事後復有接受裁
    判之情，足認被告已符合自首之要件，爰依刑法第62條前段
    規定，減輕其刑，並先加後減之。臺灣彰化地方法院檢察署
    97年度偵字第9410號移送併案審理部分，與檢察官本案起訴
    之犯罪事實，係屬同一案件，本院自應併予審究。
三、原審以本案被告之前揭事證明確，並審酌被告前亦曾因酒後
    駕車經臺灣彰化地方法院檢察署檢察官以93年度速偵字第72
    5 號為職權不起訴處分，竟不思珍惜機會，仍於酒後執意騎
    駛機車外出，致發生本件車禍，造成被害人黃煒婷死亡此不
    可回復之結果，對被害人黃煒婷家屬之身心靈均造成極大創
    傷，且迄今仍未與被害人黃煒婷家屬達成和解，然參酌被告
    犯後均坦承犯行，且本案被害人黃煒婷無照騎乘機車，且亦
    疏未注意車前狀況，同有過失等一切情狀，核情量處如原審
    判決主文所示之刑。經核其認事用法，均屬正確；量刑亦稱
    妥適。檢察官據告訴人之請求上訴，略以：「被告丙○○肇
    事時，其呼氣酒精濃度高達1.28MG/L，撞倒被害人黃煒婷後
    ，即已醉倒在地，無力起身，經救護車送往醫院，酒醒後，
    偵辦員警對其產生懷疑加以訊問，其始承認犯行，難認自首
    ；且被告犯後迄未向被害人家屬道歉，復未賠償損失，原審
    判決被告有期徒刑 1年，難令甘服」等語等情，而指摘原審
    量刑過輕云云。惟按本件被告就上揭過失致人於死部分之犯
    行，確係合於自首之要件，已詳如前所論述。且按量刑輕重
    ，係屬事實審法院得依職權自由裁量之事項，苟已斟酌刑法
    第57條各款所列情狀而未逾法定刑度，不得遽指為違法（最
    高法院72年臺上字第6696號判例意旨參照）。查原審上開量
    刑，已有斟酌被告之品行、過失程度、所生之損害及犯罪後
    之態度等情狀，且刑法第276條第1項過失致人於死罪之法定
    刑度，係2年以下有期徒刑、拘役或2千元以下罰金，原審就
    此量處有期徒刑 1年，係在法定刑度內，亦尚屬妥適，是檢
    察官之上訴，為無理由，應予駁回。
據上論斷，應依刑事訴訟法第368條，判決如主文。
本案經檢察官乙○○到庭執行職務。
中    華    民    國    98    年     5    月    13    日
              交通法庭    審判長法  官  陳  紀  綱
                                法  官  姚  勳  昌
                                法  官  張  智  雄
以上正本證明與原本無異。
不得上訴。
                                書記官  詹  雅  婷
中    華    民    國    98    年    5     月    13    日
附錄本案論罪科刑法條：
中華民國刑法第276條
因過失致人於死者，處2年以下有期徒刑、拘役或2千元以下罰金
。
從事業務之人，因業務上之過失犯前項之罪者，處5年以下有期
徒刑或拘役，得併科3千元以下罰金。


司法院資訊處製作；財團法人民間司法改革基金會備份。
